【裁判字號】    88,上訴,3511
【裁判日期】    890201
【裁判案由】    毒品危害防制條例
【裁判全文】
臺灣高等法院刑事判決                  八十八年度上訴字第三五一一號
    上  訴  人
    即  被  告  丙○○
    公設辯護人  本院公設辯設人  王永炫
右上訴人因違反麻醉藥品管理條例案件，不服臺灣台北地方法院八十七年度訴字第八
八六，中華民國八十八年六月十一日第一審判決（起訴案號：臺灣台北地方法院檢察
署八十七年度偵字第七０四四號）提起上訴，本院判決如左：
    主      文
上訴駁回。
    事實及理由
一、本案經本院審理結果，認第一審法院以被告丙○○連續非法販賣化學合成麻醉藥
    品，累犯，處有期徒刑五年三月；又連續明知禁藥而轉讓，累犯，處有期徒刑八
    月，應執行有期徒刑五年八月。扣案之安非他命五小包（淨重三公克）、貳中包
    （淨重一．七八公克）、一大包（淨重五．八九公克）均沒收。至公訴意旨另以
    被告於民國八十七年三月初販賣「小萍」「阿如」安非他命各一次，價金均為新
    台幣三千元，因無證據證明此項犯行，因與論罪部分有連續犯之裁判上一罪關係
 ，不另為無罪之諭知，其認事用法及量刑均無不當，應予維持，並引用第一審判
    決記載之事實、理由及證據。（原判決事實欄第一項第(二)款第六行上段、海洛因
    」應更正為「海洛因」，論結欄贅引刑法第七十條，應予刪除。）
二、被告上訴仍矢口否認販賣或轉讓安非他命，辯稱因被告將屋租予乙○○，甲○○
    經常前往陳女處，因開關鐵門聲音過大，為此與被告打過架，已有怨隙，後來乙○○處遭警查獲，甲○○與乙○○懷疑係被告報警，始誣指被告犯罪云云。公設
    辯護人亦為被告之利益辯稱略以：證人甲○○於警訊、及偵審雖指證向被告販賣
    安非他命，但所證內容前後不一，是否屬實，尚有可疑；況亦無證據證明被告係
    以低價販入安非他命，再以高價售予甲○○，亦請斟酌等語。
三、查證人甲○○於警訊供稱：「我都是向丙○○購得，每次都買一包，每包新台幣
    一千元。」「我是於八十七年三月底在台北市○○街一０四巷一一四號四樓丙○○住處向他購買安非他命吸食。」「我還向綽號「智貞」購買過，他收押在土城
    看守所。（以上見偵查卷第二十四頁）嗣於原審調查時證稱：「警訊實在，向丙○○購買過二、三次．．．是八十七年一月底時吸用安非他命，原來是向李智德
    買的，李智德被抓之後向丙○○買的，半個月買一次，都是在丙○○宅四樓買安
    非他命，他是從口袋拿出來的，我在房間吸，每次約他都是前二天以電話聯絡，
    安非他命每包為一千元。」「沒向丙○○買過海洛因」（見原審卷第一三０頁及
    反面）該證人指證至為具體明確，二次所證尚無矛盾之處。雖證人於檢察官初訊
    時否認向被告購買，改稱係向「智貞」買的，後又另稱係向「小俞」買的，衡情
    係護被告之言，並不足取。果如被告所辯，該證人甲○○係挾怨報復故為不實
    之偽證，則何以於檢察官偵訊時護被告，何不能原審調查時再行指稱被告尚曾
    販賣海洛因，顯見該證人並無誣陷之意，被告所辯已不足採。第按一般民眾普遍
    認知安非他命等麻醉藥品之非法交易，政府一向查禁森嚴，且重罰不寬貸，衡諸
    常情，倘非有利可圖，絕無平白甘冒被嚴查重罰高度風險之理，從而，舉凡其有
    償交易，除足反證其確另基於某種非圖利本意之關係外，通常尚難因無法查悉其
    販入價額作為是否高價賣出之比較，諉無營利之意思，阻卻販賣犯行之追訴（最
    高法院八十四年四月十八日八十四年度第三次刑事庭會議決議意旨參照）是公設
    辯護人以無證據證明被告係以低價販入、高價售出安非他命之營利犯行乙節，本
    院認尚不足為有利被告之考量。依上所，被告犯行至為明確，其請求傳訊承辦
    警員、甲○○及張耀強乙節，本院認為被告犯行已查證甚詳，無必要再行傳喚。
    被告上訴意旨仍執陳詞，任意指摘原判決不當，非有理由，應予駁回。
四、被告經合法傳喚，無正當理由於審理期日未到庭，茲不待其陳述，逕行判決。
據上論斷，應依刑事訴訟法第三百七十一條、第三百六十八條、第三百七十三條判決
如主文。
本案經檢察官錢漢良到庭執行職務。
中     華     民     國    八十九   年       二       月       一       日
                             臺灣高等法院刑事第 六 庭
                                 審判長法  官  陳  春  秋
                                       法  官  黃  賽  月
                                       法  官  梁  力  求
右正本證明與原本無異。
如不服本判決應於收受送達後十日內向本院提出上訴書狀，其未敘述上訴之理由者並
得於提起上訴後十日內向本院補提理由書（均須按他造當事人之人數附繕本）。
                                       書記官  胡      儀
中     華     民     國    八十九   年       二       月       二       日
附錄：本案論罪科刑法條全文
修正前麻醉藥品管理條例第十三條之一第二項第一款：
違反前條之規定，其屬於第二條第一款至第三款之麻醉藥品者，應分別依法罰。
違反前條之規定，其屬於第二條第四款之麻醉藥品者，依左列規定處罰：
一、非法輸入、製造、運輸、販賣者處五年以上有期徒刑，得併科五萬元以下罰金。
藥事法第八十三條第一項：
明知為偽藥或禁藥，而販賣、供應、調劑、運送、寄藏、牙保、轉讓或意圖販賣而陳
列者，處五年以下有期徒刑，得併科新臺幣十萬元以下罰金。
臺灣高等法院刑事判決      八十八年度上訴字第三五一一號
    上  訴  人  台灣台北地方法院檢察署檢察官
    被      告  乙○○  女  三十歲（民國○○○年○月○○○日生）
                        身分證統一編號：Ｚ000000000號
                        住基隆市○○區○○街六五號之一
右上訴人因被告違反毒危害防制條例案，不服臺灣台北地方法院八十七年度訴字第八
八六號，中華民國八十八年七月九日第一審判決（起訴案號：台灣台北地方法院檢察
署八十七年偵字第七０四四號）提起上訴，本院判決如左：
    主      文
原判決撤銷。
乙○○連續幫助施用第一級毒品，處有期徒刑伍月。
    事      實
一、乙○○基於幫助施用之概括犯意，於民國八十七年四月一日、二日，在台北市○○街一０四巷一一四號四樓住處，連續二次無償提供第一級毒品海洛因予甲○○
    施打。嗣於同年四月三日下午八時三十分許，在上址為警查獲。
二、案經台北縣警察局汐止分局報請台灣台北地方法院檢察署檢察官偵查起訴。
    理      由
一、訊據被告乙○○矢口否認有右揭情事，辯稱警訊後，甲○○對伊友人表示，曾經
    有二次私自取走伊置於桌上之海洛因吸用，後經友人告知此事，方於檢察官偵查
    中承認云云。惟查：證人甲○○於獲案後警訊即已供證：「乙○○我有見過他吸
    食安非他命，至於海洛因我沒見他施用過，但他有拿給我數次施打。」（偵卷二
    十五頁反面）嗣於檢察官偵訊時復供稱：「安（非他命）是向「智貞」買的，海
    洛因是乙○○給我打的，我總共施打二次，是四月一及二日。」（偵卷第四十九
    頁反面）被告亦於偵查中坦承：「有（提供海洛因給甲○○）一次，是他向我要
    的。」（偵卷第五十頁反面）顯見就被告有無提供海洛因予甲○○施打一節，二
    人所供一致，自堪採信，至提供之次數，衡情被告為期卸責，自不免將次數低報
    ，故以甲○○之指證較為可採，被告所辯則不足取信，其犯行已堪認定。至本件
    獲案後，甲○○之尿液經送台北縣衛生局以適合大量篩檢之「簿層分析法（ＴＬ
    Ｃ）及酵素免疫測定法（ＥＩＡ）」檢測，並未發現有嗎啡反應，此固有該局檢
    驗成績書附原審卷可參（原審二卷第二十七頁）。按欲進一步確認之方法為氣相
    層析質譜儀（ＧＣ＼ＭＳ）作檢驗，通常健康成人一次注射嗎啡十五公絲，注射
    後八小時內所排尿液易於檢出，八至二十四小時，視其取尿時間及尿量多寡，可
    能檢出，至二十四小時以後所排尿液，用上述方法已難檢出，所謂四十八小時後
    仍可微量檢出，係指高度精密之檢驗方法，作生體代謝研究之結果。以上有台北
    榮民總醫北總內字第三０五九號函、行政院衛生署藥物食品檢驗局藥檢字第
    三０三號函影本附件可參。查甲○○係於八十七年四月三日下午八時卅分許為警
    逮捕，並於四日凌晨一時卅分經警製作訊問筆錄，於四月四日三時四十分製作完
    成，且經警採尿在案有偵查卷宗及該份筆錄在卷可稽，以筆錄製作完成之時間為
    採尿時，而往前回溯至八十七年四月二日零時，則相距約五十一小時；回溯至八
  十七年四月一日零時，則相距約七十五小時。則以較普通之「簿層分析法及酵素
    免疫法」無法測出甲○○尿液中含有嗎啡成分，並不足以證明其絕未於前開時間
    內施用海洛因，故不妨被告犯行之認定。
二、按海洛因為肅清煙毒條例第二條規定之毒品（並非禁藥故不生轉讓禁藥問題），
    依被告行為時法，即肅清煙毒條例，該條例並未處罰轉讓毒品之罪，本應只論以
    該條例第九條施用毒品罪（本刑三年以上七年以下有期徒刑）之幫助犯、第十條
    第一項之持有毒品罪（本刑三年以上五年以下有期徒刑）。惟被告犯罪後，毒品
    危害防制條例於八十七年五月二十日公布施行，其第二條第二項第一款海洛因列
    為第一級毒品，該條例第十條第一項規定：「施用第一級毒品者，處六月以上五
    年以下有期徒刑。」第按被告行為時之肅清煙毒條例並無處罰轉讓毒品之罪，有
    如上述，而本件係甲○○赴被告處欲施用海洛因時，由被告適時酌予提供施用，
    性質上屬幫助甲○○施用毒品，公訴人亦同此意旨，此起訴書「證據並所犯法條
    」第三項所載「被告乙○○涉幫助施打第一級毒品海洛因部分」自明。此較新舊
    法，應以新法較有利於被告。核被告所為，係犯毒品危害防制條例第十條第一項
    施用第一級毒品罪之幫助犯，公訴人認犯同條例第八條第一項之轉讓第一級毒品
    罪容有未洽（按被告犯罪時，此罪尚未立法，又較行為時法為重），起訴法條允
    宜變更。被告持有第一級毒品之低度行為，為幫助施用之高度行為所吸收，不另
    論罪。被告二次犯行，時間密按，犯罪構成要件相同，應論以連續犯，依刑法第
    五十六條加重其刑。另被告為從犯，應依刑法第三十條第二項減輕其刑，並先加
    後減。原審未深入查究，遽為被告無罪之判決，尚有未當，檢察官聲明上訴，為
    有理由，應將原判決撤銷改判。爰審酌被告犯罪之動機、手段、被告之生活狀況
    、品行、智識程度及所生之危害、犯罪後之態度等一切情狀，量處如主文第二項
    所示之刑。至扣案之海洛因一小包（淨重０．一公克）因無證據證明係供本案犯
    罪有關之物，應由被告另案（施用毒品案）依法處理，本案不為沒收之諭知，附
    此明。
據上論斷，應依刑事訴訟法第三百七十一條、第三百六十九條第一項前段、第三百六
十四條、第二百九十九條第一項前段、第三百條，毒品危害防制條例第十條第一項，
刑法第二條第一項前段、第十一條前段、第五十六條、第三十條第二項判決如主文。
本案經檢察官錢漢良到庭執行職務。
中     華     民     國    八十九   年       二       月       一       日
                             臺灣高等法院刑事第 六 庭
                                 審判長法  官  陳  春  秋
                                       法  官  黃  賽  月
                                       法  官  梁  力  求
右正本證明與原本無異。
如不服本判決應於收受送達後十日內向本院提出上訴書狀，其未敘述上訴之理由者並
得於提起上訴後十日內向本院補提理由書（均須按他造當事人之人數附繕本）。
                                       書記官  胡      儀
中     華     民     國    八十九   年       二       月       二       日
附錄：本案論罪科刑法條全文
毒品危害防制條例第十條第一項：
施用第一級毒品者，處六月以上五年以下有期徒刑。


司法院資訊處製作；財團法人民間司法改革基金會備份。
